臺灣高等法院刑事判決　　　　　　　　 94年度上訴字第167號
上　訴　人　臺灣新竹地方法院檢察署檢察官
被　　　告　己○○
上　訴　人
即　被　告　丙　○
共　　　同
指定辯護人　本院公設辯護人　周君穎
上列上訴人因被告強盜等案件，不服臺灣新竹地方法院93年度訴
字第224號，中華民國93年12月10日第一審判決（起訴案號：臺
灣新竹地方法院檢察署93年度偵字第2455號；併辦案號：93年度
偵字第5206號，93年度偵字第6301號），提起上訴，本院判決如
下：
    主  文
原判決撤銷。
己○○共同連續意圖為自己不法之所有，以強暴至使不能抗拒，
而取他人之物，累犯，處有期徒刑柒年貳月；扣案之Ｔ型六角扳
手壹支，沒收。
丙○共同連續意圖為自己不法之所有，以強暴至使不能抗拒，而
取他人之物，累犯，處有期徒刑陸年肆月。
    事      實
一、己○○（按九十一年間因恐嚇案件，經原審判處有期徒刑三
    月如易科罰金，以三百元折算壹日確定，於民國九十二年三
    月三日有期徒刑執行完畢）基於意圖為自己不法所有之概括
    犯意，於附表一編號一、二所示之時、地，以附表一編號一
    、二所示之方法，或以自備之鑰匙、或持足以攻擊人身，危
    害人生命、身體、安全，在客觀上具有危險性可供兇器使用
    之Ｔ型六角扳手一支，連續竊取詳如附表一編號一、二所示
    之被害人丁○○、戊○○之財物得手。
二、又己○○與丙○（按九十一年間因竊盜案件，經原審判處有
    期徒刑三月如易科罰金，以三百元折算壹日確定，於九十一
    年六月二十六日執行完畢）二人共同基於意圖為自己不法所
    有之強盜犯意聯絡：
（一）於九十三年四月二日凌晨零時四十五分許，己○○與丙○
      分騎前揭己○○竊取得來之機車，頭上均戴全罩式安全帽
      ，前往新竹縣湖口鄉地區尋找目標，行經新竹縣湖口鄉○○村○○路○段二百號前，見肩上背著皮包獨自騎乘機車
      之女子甲○○，即先由丙○騎乘機車將甲○○擋住使其不
      能前行，再由己○○將機車停住後在後方，阻斷退路，使
      甲○○不能抗拒，再由己○○動手強取甲○○所有之皮包
      一只（內有ＢＥＮＱ手機一支【手機序號：000000
      000000000號】、郵局提款卡、健保卡、現金新
      台幣【下同】一百元）。得手後，二人即分乘機車逃逸，
      手機由丙○分得，現金一百元由己○○分得，其餘皮包、
      郵局提款卡、健保卡等物品則由己○○丟棄於油羅溪河。
（二）己○○騎乘於附表編號二竊取所得之重型機車、丙○騎乘
      車牌號碼不詳之重型機車，頭戴安全帽，於九十三年四月
      十一日晚上八時許起在新竹縣竹北市○○路一帶尋找騎乘
      機車揹著皮包之下手對象，於同日晚上九時許，在新竹縣
      竹北市○○○○路二十三號對面，見庚○○一人獨自騎乘
      機車斜揹著皮包，己○○與丙○二人即以騎乘機車在庚○○機車前、後方之方式，包抄圍住庚○○，庚○○驚駭不
      得已遂棄車逃跑，己○○乃上前欲強取庚○○之皮包，因
      庚○○緊抱皮包不放而與庚○○拉扯，庚○○不敵跌坐在
      地上，丙○則騎機車作勢衝撞庚○○逼迫庚○○放手，並
      以腳踢庚○○，使庚○○終不能抗拒，適因庚○○大聲呼
      救，路人趙純銘騎車經過，目睹己○○、丙○二人強盜犯
      行，遂上前喝止，丙○乃另對趙純銘臉部揮拳，之後並互
      持安全帽對打，致趙純銘左上門牙掉落，口腔內側破洞流
      血（傷害部分未據告訴），己○○終將庚○○之皮包肩帶
      拉斷，強取皮包得手（皮包內有土地銀行存摺三本、中國
      國際商業銀行、上海商業銀行、華信銀行、第一商業銀行
      存摺各一本、華信證券存摺二本、新竹證券存摺一本、身
      分證、汽、機車駕照、機車行照、中國信託商業銀行信用
      卡、上海商業銀行提款卡、土地銀行提款卡各一張、行動
      電話一支、現金二千八百元）。得手後，丙○騎乘機車搭
      載己○○離開現場，另一部機車則遺留在現場，不久旋折
      返案發現場，將該部機車騎走。
（三）嗣於九十三年四月二十三日因己○○涉有違反毒品危害防
      制條例罪嫌，為警持搜索票前往己○○位於新竹縣尖石鄉
      義興村一鄰二十號居所執行搜索時，起出庚○○所有之前
      開物品、車牌號碼ＣＥＵ─九九九號之機車車牌一面、Ｔ
      型六角扳手一支而查知上情。
三、案經新竹縣警察局橫山分局報請臺灣新竹地方法院檢察署檢
    察官偵查起訴，及新竹縣警察局新埔分局報請臺灣新竹地方
    法院檢察署檢察官移送併案審理。
    理      由
一、認定犯罪事實所憑之證據及其認定之理由：
（一）關於事實欄一竊盜部分之事實：
    (一)訊據被告己○○對於右揭事實欄一之連續竊盜事實坦承不
      諱，核與附表一編號一、二所示之被害人乙○○（丁○○
      之夫）、戊○○於警訊中指訴之失竊情節相符，復有乙○○、戊○○之贓證物品認領收據二紙（見偵字第二四五五
      號卷第六二頁、第一四頁），車輛竊盜、車牌失竊資料個
      別查詢報表─查詢車輛認可資料（同偵查卷第四０頁）、
      原車牌號碼ＫＦＹ─七三０號重型機車照片七幀、丁○○
      之新竹縣警察局車輛尋獲電腦輸入單、查獲現場照片四幀
      、扣案之犯罪工具扳手一支足資佐證。上開補強證據，與
      被告任意性自白相符，被告己○○上開連續加重竊盜犯行
      ，足以認定。
（二）關於事實欄二共同強盜部分之事實：
    (一)強盜甲○○部分：業據被告己○○、丙○於警訊（見九十
      三年度他字第八五五號卷第二二頁至第二八頁；九十三年
      度偵字第四四六六號卷第一一頁至第一五頁）、及本院審
      理中坦承不諱。核與被害人甲○○在檢察官偵查中陳稱：
      被告二人是分別騎乘機車，騎至我左右二方阻擋我去路：
      ：：我機車倒地，被告其中身材較高那一人下車將我側背
      包強取走，等語在卷（見九十三年度偵字第四四六六號卷
      第五二頁）。是被告二人係左右包抄被害人，使被害人於
      深夜不能抗拒而為強取，抑壓被害人之抗拒，足以喪失其
      意思自由，渠等盜得甲○○所有之皮包一只，內有ＢＥＮ
      Ｑ手機一支（手機序號：00000000000000
      0號）、郵局提款卡、健保卡、現金一百元，亦據被害人
      甲○○說明甚詳（見九十三年度偵字第四四六六號卷第十
      四頁）。被告得手後，手機由丙○分得，現金一百元由己○○分得，其餘皮包、郵局提款卡、健保卡等物品則由己○○丟棄於油羅溪河，已據被告己○○於警訊時說明綦詳
      （見九十三年度偵字第四四六六號卷第十一頁背面）。且
      該ＢＥＮＱ手機一支（手機序號：0000000000
      00000號）經警方起獲，有照片（見九十三年度他字
      第八五五號卷第二九頁）及贓物領據可憑（見九十三年度
      偵字第四四六六號卷第十八頁）。是被告己○○、丙○二
      人此部分之強盜犯行，堪以認定。
    (二)強盜庚○○部分：訊據被告己○○、丙○於本院審理時，
      亦坦認不諱。且業經被害人庚○○指訴：被告己○○、丙○二人以機車一前一後前後包抄，讓伊無路可走，伊把機
      車丟掉，往前走，並且往亮的地方走。其中有一個人拉著
      伊說，小姐不要跑，伊跌坐在地上。被拉住之後，被告有
      打伊，打的過程中，伊一直要抱著包包。後面那一個騎機
      車之被告也有騎機車衝撞伊，也有踢伊。當時除了不讓包
      包被拉扯外，有喊搶劫、救命，當時就有路人停下來，並
      且把後面那一個搶匪拉下來，二個人並且發生扭打，伊終
      不能抗拒，被歹徒掛斷了皮包等情綦詳（見偵字第二四五
      五號卷第一三頁、第一四頁）；並有目擊證人趙純銘於警
      訊、偵查中證述：我在紅綠燈看到他們距離大約有五、六
      十公尺遠的地方，看到他們前後包抄一女子，當時我以為
      他們是朋友在吵架，後來我聽到那個女子在喊救命。我騎
      機車過去約五十公尺的時候，我看到女子的機車已經倒地
      。是歹徒邊騎機車邊拉該女子，我看到他們在拉東西，好
      像是背的皮包。後來機車倒地是因為歹徒拉倒的。我本來
      已經超過了，後來我又騎回來，看到該女子倒在地上。我
      把機車騎回來時，看到該女子離倒地機車約三十公尺，看
      到他們繼續拉扯，我聽到該女子一直說不要。二個人同時
      一起拉扯該女子，我問他們在幹什麼，之後他們二人其中
      一人先揮拳打我，但我就拿安全帽抵抗，該人對我先揮拳
      的人也拿安全帽要打我。當時那個人對我揮拳時，我的門
      牙掉了，嘴唇破了，血流很多。女子喊救命的時候，該路
      段都沒有人，除了該女子和二名男子之外，因為二名男子
      騎機車在包抄該女子，所以該女子才會喊救命等語在卷（
      見偵字第二四五五號卷第六三頁、第九四頁）。被告己○○、丙○二人於夜間四下無人處，以機車一前一後前後包
      抄被害人庚○○，讓被害人無路可走，以被告二人均係年
      輕力壯之男性，而被害人係較為嬌弱且手無寸鐵之女性，
      己○○拉扯被害人，被害人跌坐在地上後，被告丙○復以
      重型機車作勢欲衝撞被害人等情狀，客觀上已足致人心生
      畏懼，意思自由受到壓制，達於不能抗拒之狀態。參以被
      害人庚○○在原審審理時陳稱：被搶之後，足足有一個月
      不敢出門，現在我在晚上的時候，也不敢出門，現在我想
      到還會有恐懼的感覺等語（見原審卷第一六六頁背面），
      足徵，行為時被告二人之強暴行為確已使被害人庚○○處
      於自由意志完全受壓制而不能抗拒之狀態。此外，復有被
      害人庚○○之贓物認領保管單一紙（見偵字第二四五五號
      卷第三二頁）、被害人被扯斷之皮包照片六幀在卷可稽（
      見偵字第二四五五號卷第一八頁、第一九頁、第二四頁）
      。被告己○○、丙○二人此部分強盜犯行，亦堪以認定。
二、論罪與適用之法律：
（一）核被告己○○附表編號一所為，係犯刑法第三百二十條第
      一項之普通竊盜罪。至附表編號二，被告己○○持Ｔ型六
      角扳手，行竊機車；因刑法第三百二十一條第一項第三款
      攜帶兇器竊盜罪所謂之兇器，其種類並無限制，凡客觀上
      足對人之生命、身體、安全構成威脅，具有危險性之器械
      均屬之，此有最高法院七十九年度臺上字第五二五三號判
      例意旨可資參照。是該部分所為，自屬刑法第三百二十一
      條第一項第三款之攜帶兇器竊盜罪。被告己○○前後二次
      普通竊盜、攜帶兇器竊盜犯行，時間緊接，觸犯基本構成
      要件相同之罪名，顯係基於概括犯意為之，應依連續犯規
      定，論以情節連續犯較重之攜帶兇器竊盜罪一罪。
（二）被告己○○、丙○於事實欄二之（一）、（二）強盜被害
      人甲○○、庚○○之所為，均係犯刑法第三百二十八條第
      一項之強盜罪。被告己○○、丙○二人有犯意聯絡與行為
      分擔，均應論以共同正犯。前後二次強盜犯行，時間緊接
      ，觸犯基本構成要件相同之罪名，顯係基於概括犯意為之
      ，應依連續犯規定論以一罪，並依法加重其刑。
（三）另被告己○○所犯連續攜帶兇器竊盜罪，與所犯強盜罪間
      ，有方法結果之牽連關係，為牽連犯，應從一重強盜罪處
      斷。
（四）再被告己○○於九十一年間因恐嚇案件，經原審判處有期
      徒刑三月如易科罰金，以三百元折算壹日確定，於九十二
      年三月三日有期徒刑執行完畢；丙○於九十一年間因竊盜
      案件，經原審判處有期徒刑三月如易科罰金，以三百元折
      算壹日確定，於九十一年六月二十六日有期徒刑執行完畢
      ，此有本院被告全國前案紀錄表等在卷可按。被告二人均
      於受有期徒刑執行完畢後五年以內，再犯本件最重本刑為
      有期徒刑以上之本罪，應各依刑法第四十七條之規定，論
      以累犯，並均加重其刑。
（五）起訴書就被告己○○於事實一附表編號一，及被告二人就
      事實二之（一）之犯罪事實，雖未一併起訴，然各該部分
      事實與已起訴之事實一附表編號二，及事實二（之二）犯
      罪行為，既有牽連、或連續犯之裁判上一罪關係，為起訴
      效力所及，基於審判不可分原則，自應併予審究。
三、原審據以論罪科刑，固非無見。惟查前開事實二之（一）強
    盜部分，與起訴部分，有連續關係，原審未併予審理，尚有
    未洽。檢察官上訴意旨，執此指摘原判決不當，為有理由；
    被告丙○上訴意旨亦請求該事實二（之二）犯罪行為部分併
    予審理，亦有理由，且原判決既有可議，即屬無可維持，自
    應由本院將原判決撤銷改判。爰酌被告己○○、丙○均有犯
    罪前科素行，二人正值青年力壯，不思正途謀生、自食其力
    獲取報酬，或持兇器偷竊他人財物、以強暴方式強取他人財
    物，不尊重他人法益，及其犯罪動機、所用手段，所得財物
    價值，及犯罪後尚能坦承犯行，並供出行竊地點及所竊財物
    之態度等一切情狀，分別量處如主文第二項、第三項所示之
    刑。被告己○○於如附表編號二所示行竊所用之Ｔ型六角扳
    手一支，係被告己○○供犯竊盜罪所用之物，且為被告己○○所有，業據被告己○○供明在卷，爰依刑法第三十八條第
    一項第二款規定，在被告己○○主文項下宣告沒收。
四、公訴意旨另以：被告己○○於九十三年四月十一日下午，在
    新竹縣竹北市○○路二０四巷七號衣服回收箱前面，以自備
    鑰匙，竊取不詳姓名之人所有，未懸掛號牌之黑色重型機車
    乙部，涉犯刑法第三百二十條第一項之普通竊盜罪嫌云云。
    意旨所指被告己○○之該次犯行，係以被告於警詢時之自白
    為主要論據（見偵字第二四五五號卷第六頁）。經查，被告
    己○○於九十三年六月一日、同年十一月二十五日原審審理
    時（原審卷第十九、一六九頁），及本院審理中，則否認有
    為該次犯行，亦別無其他補強證據足資證明被告確有為公訴
    意旨所指之該次犯行，起訴意旨認此部分與前揭論罪科刑之
    有罪部分，有連續犯之裁判上一罪關係，爰不另為無罪之諭
    知，附此敘明。
據上論斷，應依刑事訴訟法第369條第1項前段、第364條、第299
條第1項前段，刑法第28條、第56條、第321條第1項第3款、第
328條第1項、第55條、第47條、第38條第1項第2款，判決如主文
。
本案經檢察官劉文水到庭執行職務。
中　　華　　民　　國　　94　　年　　3 　　月　　23　　日
　　　　　　　　　刑事第九庭  審判長法　官　陳　祐　治
　　　　　　　　　　　　　　　　    法　官  黃　聰　明
　　　　　　　　　　　　　　　　  　法　官  王  炳  梁
以上正本證明與原本無異。
如不服本判決，應於收受送達後十日內向本院提出上訴書狀，其
未敘述上訴之理由者並得於提起上訴後十日內向本院補提理由書
（均須按他造當事人之人數附繕本）。
                                    書記官　潘　大　鵬
中　　華　　民　　國　　94　　年　　3 　　月　　24　　日
附表：
┌──┬───┬───┬────────┬──────┐
│編號│時  間│地  點│行  為  態  樣  │被害人暨所  │
│    │      │      │                │得財物      │
│    │      │      │                │            │
├──┼───┼───┼────────┼──────┤
│一  │九十三│新竹市│己○○以自備之鑰│丁○○所有  │
│    │年四月│光復路│匙（未扣案）啟動│之車牌號碼  │
│    │一日下│清華大│電門，竊取車牌號│ＫＦＹ─七  │
│    │午五時│學門口│碼ＫＦＹ─七三０│三０號重型  │
│    │許    │前    │號重型機車，得手│機車        │
│    │      │      │後將該重型機車車│            │
│    │      │      │牌拆卸丟棄，改懸│            │
│    │      │      │掛丙○所交付之Ｋ│            │
│    │      │      │ＶＩ─二九八號機│            │
│    │      │      │車車牌一面 (該部│            │
│    │      │      │分是否涉竊盜或收│            │
│    │      │      │受贓物罪嫌，未據│            │
│    │      │      │起訴）供己使用，│            │
│    │      │      │並以銼刀將該重型│            │
│    │      │      │機車之引擎號碼磨│            │
│    │      │      │損              │            │
├──┼───┼───┼────────┼──────┤
│二  │九十三│新竹市│己○○以自備之Ｔ│戊○○所有  │
│    │年四月│東西向│型六角扳手竊取車│之車牌號碼  │
│    │一日晚│快速道│牌號碼ＣＥＵ─九│ＣＥＵ─九  │
│    │上六、│路科學│九九號重型機車  │九九號重型  │
│    │七時許│園區路│                │機車一部（  │
│    │（起訴│口附近│                │起訴書原係  │
│    │書原係│      │                │載為重型機  │
│    │載為九│      │                │車車牌一面  │
│    │十三年│      │                │，嗣經檢察  │
│    │四月中│      │                │官於原審當  │
│    │旬，嗣│      │                │庭以言詞更  │
│    │經檢察│      │                │正）        │
│    │官於原│      │                │            │
│    │審當庭│      │                │            │
│    │以言詞│      │                │            │
│    │更正  │      │                │            │
│    │）    │      │                │            │
└──┴───┴───┴────────┴──────┘
附錄本案論罪科刑法條全文：
刑法第三百二十條（普通竊盜罪）意圖為自己或第三人不法之所
有，而竊取他人之動產者，為竊盜罪，處五年以下有期徒刑、拘
役或五百元以下罰金。
刑法第三百二十一條第一項第三款：
犯竊盜罪而有左列情形之一者，處六月以上五年以下有期徒刑：
三  攜帶兇器而犯之者。
刑法第三百二十八條第一項：
意圖為自己或第三人不法之所有，以強暴、脅迫、藥劑、催眠術
或他法，至使不能抗拒，而取他人之物或使其交付者，為強盜罪
，處五年以上有期徒刑。
